臺灣高雄地方法院刑事判決　　　　　　　　　　　　　九十年度訴字第三三一號
　　公　訴　人　臺灣高雄地方法院檢察署檢察官
　　被　　　告　甲○○
右列被告因偽造文書等案件，經檢察官提起公訴（九十年度偵字第一八九四七號），
本院判決如左：
    主  文
甲○○連續行使偽造私文書，足以生損害於他人，處有期徒刑伍月，如易科罰金，以
佰元折算壹日。
特約商店錢櫃ＫＴＶ及八三五生鮮超市第一聯簽帳單貳張（含「Chor to」署押二枚
）及第二聯簽帳單上「Chor to」署押貳枚，沒收之。
    事  實
一、甲○○前於民國八十九年間因竊盜案件，經本院判處有期徒刑七月，緩刑三年確
    定，現仍於緩刑期間，復於九十年五月十七日晚間十一時許，與丙○○、不知情
    之乙○○及綽號「小王」之姓名、年籍不詳成年男子（以下簡稱「小王」），相
    約至高雄市前金區○○○路一四九號之「錢櫃ＫＴＶ」包廂內唱歌，竟意圖為自
    己不法之所有，於同年月十八日凌晨四時許，趁丙○○不注意之際，竊取丙○○
    所有置於其黑色皮夾內之中國信託商業銀行信用卡（卡號：000000000
    0000000號）一張。得手後，旋基於意圖為自己不法所有、不法利益及偽
    造文書之犯意，於同年月十八日凌晨四時一分許，在上揭「錢櫃ＫＴＶ」持竊得
    之信用卡刷卡一次，消費新台幣（下同）三千六百十四元，並偽簽丙○○之英文
    署押「Chor to」於該筆簽帳單（一式二聯）上，而偽造該紙屬於私文書性質之
    簽帳單後，持以行使交付於該特約商店店員，使店員陷於錯誤而提供飲料食品及
    歌唱服務，並足生損害於丙○○及中國信託商業銀行；復承前同一意圖為自己不
    法所有及偽造文書之犯意，於同日下午三時二十八分許，在高雄市○○區○○路
    三四０號「八三五生鮮超市」，再持上揭信用卡刷卡一次，消費購買七百０二元
    之物品，並偽簽丙○○之英文署押「Chor to」於該筆簽帳單（一式二聯）上，
    而偽造該紙屬於私文書性質之簽帳單後，持以行使交付於各該特約商店店員，使
    店員陷於錯誤而交付上揭盜刷購買之物品，並足生損害於丙○○及中國信託商業
    銀行；再承前同一意圖為自己不法所有之犯意，於同日下午四時許，持上揭信用
    卡前往高雄市鹽埕區○○○路一四四號一樓「震旦通訊行」，欲刷卡購買二萬八
    千九百元之物品時，因交易異常而遭拒絕，致未得逞。嗣因丙○○發覺信用卡遺
    失，始查知上情。
二、案經丙○○訴由台北市政府警察局士林分局報請台灣高雄地方法院檢察署檢察官
    偵查起訴。
    理  由
一、訊據被告甲○○固坦承有於右述「錢櫃ＫＴＶ」內，持告訴人丙○○之信用卡刷
    卡消費，並於簽帳單上簽署告訴人之英文署押等情不諱，惟矢口否認有何竊盜、
    偽造文書及詐欺之犯行，辯稱：當晚告訴人有表示要請客，信用卡是她從皮包中
    拿出來給我的，因為她已經醉得無法簽名，我才與乙○○到櫃臺代她簽名，後來
    我將告訴人的信用卡及包包都交給「小王」保管，沒有拿回來，一直到隔天中午
    我才打電話給「小王」，並到「小王」住處將信用卡和包包拿回來，所以後面兩
    筆消費應是「小王」所偽簽的，並非我所為云云。經查：
（一）告訴人在本院審理中陳稱：「當時還沒進去時我是用開玩笑的口吻說要請客」
      、「我沒有拿信用卡給甲○○」、「我當時不曉得信用卡何時不見的」等語明
      確（見本院九十一年二月二十日訊問筆錄）；且證人乙○○於偵查中亦證稱：
      「要付帳時伍員有叫趙女，但沒有告知趙女要拿她的信用卡刷用」、「至要結
      帳時，伍員即自小皮夾拿出信用卡與服務生一同至櫃臺簽名，我原本要付帳，
      但伍員表示趙女要請客」等語（見偵查卷第十三頁），於本院審理中復證稱：
      「被告從一個暗色皮夾內拿出信用卡」、「被告向我說丙○○有金卡，這次消
      費由丙○○請客」、「（問：當時為何不叫丙○○自己簽名？）當時丙○○已
      經有喝醉，叫也叫不起來」（見本院九十一年三月六日訊問筆錄）等語，足證
      要結帳時，被告並未再經過告訴人之明確同意，即自行由告訴人之黑色皮夾中
      拿出信用卡刷卡消費，並於簽帳單上偽簽告訴人之英文署押等情。被告雖於本
      院審理中辯稱：「當時經由她的同意，是她從她的黑色皮夾拿給我的」云云，
      （九十一年一月九日訊問筆錄），然告訴人否認有將信用卡親自由皮夾中拿給
      被告後，被告才又改稱：「我有經過她的同意，從她的包包裡拿出信用卡」云
      云（見九十一年二月二十日訊問筆錄），其供述即已前後矛盾；且被告又供稱
      ：「因為丙○○已經喝醉了，我們叫她卻不理會」云云，核與證人乙○○前揭
      證稱：「丙○○已經有喝醉，叫也叫不起來」等語均相符（見本院九十一年三
      月六日訊問筆錄），是足認告訴人當時已因飲酒後無法明確表達自己之意思，
      又如何同意被告從其皮夾中拿出信用卡或同意被告於簽帳單上簽名？足見被告
      所辯之詞諸多矛盾，實不可採。又信用卡關乎持卡人之財產、信用狀況，其專
      有性自屬甚高，且目前社會上因盜刷他人信用卡致罹法網之案件時有所聞，是
      縱告訴人當晚先前曾表示要請客，然於結帳之際，告訴人既未親自將信用卡交
      與被告，亦未明確表示同意被告持其信用卡刷卡付帳，衡以一般人在此情形下
      ，均應會避免擅自持他人信用卡刷卡消費，且證人乙○○尚表示其願意付帳，
      被告竟仍執意自行由告訴人之皮夾中拿取信用卡，並持以之刷卡付帳，再於簽
      帳單上偽簽告訴人之英文署押，使店員陷於錯誤而提供上開飲料食品及歌唱服
      務，其竊盜、詐欺及偽造文書之犯意，至為灼然。
（二）訊據被告又辯以：後來我將告訴人的信用卡交給「小王」保管，一直到隔天中
      午我打電話給「小王」，才到小王住處將信用卡拿回來云云。然查，於上揭「
      八三五生鮮超市」及「震旦通訊行」二筆消費之刷卡時間，係分別於九十年五
      月十八日下午三時二十八分許及四時許，此有中國信託商業銀行之查詢單乙紙
      在卷可稽，而被告既於本院審理中兩次自承其於中午時就向小王將信用卡取回
      云云明確（見本院九十一年一月九日訊問筆錄、九十一年二月二十日訊問筆錄
      ），是據被告所述，刷卡時該信用卡已由被告所持有無訛；且上揭二筆刷卡消
      費之時間為下午三時二十八分許及四時許，已係接近傍晚時分，倘若真如被告
      所稱係「小王」刷卡消費，則被告向「小王」取回信用卡之時間應已在下午四
      時許之後，被告應不至於誤認當時係中午時分，是被告辯稱因隔天中午才向「
      小王」取回信用卡，所以上揭二筆消費非其所為云云，顯係事後狡卸之詞；佐
      以被告既供稱其曾打電話給「小王」，又到「小王」的住處拿回信用卡，卻始
      終無法查報「小王」之真實姓名、年籍及住址，供本院調查傳喚，亦與常情不
      符；此外，復有簽帳單影本一紙附卷可稽，足認上揭二筆消費亦由被告所為，
      且被告於「八三五生鮮超市」刷卡消費時，偽簽告訴人之英文署押於簽帳單上
      無訛。綜上所述，本件事證明確，被告犯行堪以認定。
二、按依信用卡交易之過程，係持卡人向特約商店提示信用卡，由持卡人在簽帳單上
    簽名，確認交易之標的及金額，再由特約商店核對該信用卡之有效性及持卡人之
    身分同一性無訛後，特約商店即將該簽帳單送交聯合信用卡處理中心請款轉知發
    卡機構撥款。故簽帳單具有持卡人與特約商店之交易契約書之性質，並具有持卡
    人經由聯合信用卡處理中心請求發卡機構撥款之請求書或指示文件之性質，非僅
    具有處理內部事務之傳票性質，且在信用卡簽帳單上偽簽姓名，單從形式上觀察
    ，即足以知悉其表示已收受特約商店所交付之交易標的物，含有收據之性質，故
    行為人冒用他人名義於信用卡簽帳單上簽名，非僅構成刑法第二百十七條第一項
    之偽造署押罪，應構成刑法第二百十條之偽造私文書罪，合先敘明。核被告竊取
    告訴人所有之信用卡，進而於持該信用卡行使，在簽帳單上偽造告訴人「Chor
    to 」英文簽名，並持以交付特約商店店員，所為係犯刑法第三百二十條第一項
    竊盜罪及同法第二百十六條、第二百十條行使偽造私文書罪；其因此致使特約商
    店店員陷於錯誤，而同意簽帳消費得利或交付財物之行為，係犯同法第三百三十
    九條第一項詐欺取財罪、同條第二項詐欺得利罪，公訴人漏論被告犯同條第二項
    之詐欺得利罪，容有未洽，附此敘明；另被告持告訴人之信用卡至上揭「震旦通
 訊行」欲刷卡消費購物，因交易異常而遭拒絕致未得逞，惟其已著手於詐欺行為
    之實施，係犯刑法第三百三十九條第三項、第一項之詐欺取財未遂罪。被告於簽
    帳單上偽造「Chor to」署押之行為，係偽造私文書之部分行為；又其等於偽造
    私文書後復持以行使，其偽造之低度行為應為行使之高度行為所吸收，均不另論
    罪；另被告以一行為同時偽造署押於簽帳單之一式二聯，係單一行為。被告在「
    錢櫃ＫＴＶ」以一個行使偽造信用卡簽帳單之行為，而獲取飲料食品等財物及歌
    唱服務之利益，而犯刑法詐欺取財及得利罪，為想像競合犯，應依刑法第五十五
    條規定從一情節較重之詐欺取財罪論處。又被告先後三次詐欺取財犯行，時間緊
    接，觸犯構成要件相同之罪名，僅既未遂狀態有別，又其先後兩次行使偽造私文
    書之行為，亦時間緊接，觸犯構成要件相同之罪名，顯均係基於概括犯意為之，
    為連續犯，俱應依刑法第五十六條之規定，各以詐欺取財既遂罪一罪及行使偽造
    私文書一罪論，並均依法加重其刑。又被告所犯上開竊盜、連續行使偽造私文書
    及連續詐欺取財三罪間，有方法結果之牽連關係，應從一重之連續行使偽造私文
    書罪論處。爰審酌被告現仍於緩刑期間內，卻不知謹慎注意自己之行為，貪圖一
    時小利，竟竊取告訴人之信用卡，並持之刷卡消費，取得四千三百餘元之不法之
    財，損及告訴人及發卡銀行權益，紊亂行使信用卡之經濟秩序，犯後猶否認犯行
    ，實不足取，且尚未與告訴人達成和解等一切情狀，量處如主文所示之刑，並諭
    知易科罰金之折算標準，以資懲儆。
三、又財團法人聯合信用卡處理中心收單之帳單，若為電子結帳帳單，該款帳單一式
    二聯，分別由客戶及商店存查，為直式印製，非電子結帳之一般手刷簽帳單係一
    式三聯，分別由客戶、商店、聯合信用卡中心存查，為橫式印製，此業經該中心
    八十八年十一月二十三日（八八）聯卡會字第三一五號函示明確（參見台灣高等
    法院八十九年度上訴字第六六五號判決）。是被告於上開之特約商店即「錢櫃Ｋ
    ＴＶ」及「八三五生鮮超市」內，係以電子結帳方式之簽帳單，該簽帳單為一式
    二聯，是其中第一聯為客戶存根聯即由被告自行存查，屬被告所有，且供行使偽
    造私文書犯罪所用，雖未扣案，但無證據證明該張簽帳單業已滅失，爰依刑法第
    三十八條第一項第二款規定宣告沒收（第一聯簽帳單上所偽造之署押部分，自無
    庸另為沒收之諭知），另第二聯簽帳單，業經被告交予上揭特約商店，爰不為沒
    收之諭知，惟其上偽造之告訴人「Chor to」英文署押二枚，仍應依刑法第二百
    十九條之規定宣告沒收。
據上論斷，應依刑事訴訟法第二百九十九條第一項前段，刑法第五十六條、第二百十
六條、第二百十條、第三百二十條第一項、第三百三十九條第一項、第二項、第五十
五條、第四十一條第一項、第二百十九條、第三十八條第一項第二款，罰金罰鍰提高
標準條例第一條前段、第二條，判決如主文。
中    華    民    國      九十一      年      五      月       九       日
                                  臺灣高雄地方法院刑事第四庭
                                      審判長法  官  黃建榮
                                            法  官  張桂美
                                            法  官  盧怡秀
右正本證明與原本無異。
如不服本判決，應於判決送達後十日內，向本院提出上訴狀。
                                            書記官  林宜正
中    華    民    國      九十一      年      五      月       十       日
附錄論罪科刑法條：
刑法第二百十條：
偽造、變造私文書，足以生損害於公眾或他人者，處五年以下有期徒刑。
刑法第二百十六條：
行使第二百十條至第二百十五條之文書者，依偽造、變造文書或登載不實事項或使登
載不實事項之規定處斷。
刑法第二百一十九條：
偽造之印章、印文或署押，不問屬於犯人與否，沒收之。
刑法第三百二十條第一項：
意圖為自己或第三人不法之所有，而竊取他人之動產者，為竊盜罪，處五年以下有期
徒刑、拘役或五百元以下罰金。
刑法第三百三十九條第一、二項：
意圖為自己或第三人不法之所有，以詐術使人將本人或第三人之物交付者，處五年以
下有期徒刑、拘役或科或併科一千元以下罰金。
以前項方法得財產上不法之利益或使第三人得之者，亦同。
